【裁判字號】    90,訴,48
【裁判日期】    900227
【裁判案由】    清償借款
【裁判全文】
臺灣宜蘭地方法院民事判決  九十年度訴字第四八號
    原      告  宜蘭縣蘇澳地區農會
    法定代理人  丙○○
    訴訟代理人  甲○○
    被      告  乙○○
    訴訟代理人  游政平
右當事人間請求清償借款事件，本院判決如左：
    主    文
被告應給付原告新臺幣捌拾萬元，及自民國八十九年九月十一日起至清償日止，按週
年利率百分之十二點三七計算之利息，並自民國八十九年十月十二日起至清償日止，
逾期在六個月以內者，按上開利率百分之十，超過六個月者，按上開利率百分之二十
計算之違約金。
訴訟費用由被告負擔。
本判決於原告以新臺幣貳拾陸萬陸仟陸佰柒拾元為被告供擔保後，得假執行。
    事    實
甲、原告方面：
  一、聲明：除假執行擔保金額外，如主文所示。
  二、陳述：
  （一）訴外人高蔡月女於民國八十九年五月十日以訴外人高正人、高世杰及被告為
        連帶保證人，向原告借款新臺幣（下同）八十萬元，約定利息為週年利率百
        分之七點八加碼四點五七按月給付，若逾期付息或到期未履行債務，另加計
        自逾期之日起六個月以內加計放款利率百分之十，超過六個月以上部分加計
        放款利率百分之二十之違約金，並約定借款人應按月繳息，否則即喪失期限
        利益，並立有本票一紙為憑。詎高蔡月女僅繳息至八十九年九月十日，其後
        即不再繳納，迭經催討均置之不理，爰併依連帶保證及票據之法律關係，起
        訴請求被告如數給付。
  （二）被告雖抗辯本件主債務人高蔡月女已提供不動產設定抵押予原告，應先處分
        該等不動產後，再向被告追討云云，惟被告既為連帶保證人，並為本票共同
        發票人，無論依民法及票據法之規定，原告均得向被告請求。
三、證據：提出本票及授信約定書各一紙。
乙、被告方面：
  一、聲明：駁回原告之訴及其假執行之聲請。
  二、陳述：對於被告為本件借款之連帶保證人之事實不爭執，但原告應先將主債務
            人所提供之抵押物拍賣後再向其求償。
    理    由
甲、程序部分：
    按訴狀送達後，原告不得將原訴變更或追加他訴。但擴張或減縮應受判決事項之
    聲明者，不在此限。民事訴訟法第二百五十五條第一項第三款定有明文。本件原
    告於訴狀送達後，就利息及違約金部分之起算日減縮為如主文所示，核與首揭法
    律規定相符，自應准許，先此敘明。
乙、實體部分：
一、原告起訴主張訴外人高蔡月女於八十九年五月十日以訴外人高正人、高世杰及被
    告為連帶保證人，向原告借款八十萬元，約定利息為週年利率百分之七點八加碼
    四點五七按月給付，若逾期付息或到期未履行債務，另加計自逾期之日起六個月
    以內加計放款利率百分之十，超過六個月以上部分加計放款利率百分之二十之違
    約金，並約定借款人應按月繳息，否則即喪失期限利益，並立有本票一紙為憑。
    詎高蔡月女僅繳息至八十九年九月十日，其後即不再繳納，迭經催討均置之不理
    ，爰併依連帶保證及票據之法律關係，起訴請求被告如數給付。被告則對於為本
    件借款之連帶保證人之事實不爭執，惟抗辯稱應先拍賣主債務人所提供之抵押物
    再向其求償等語。
二、原告主張訴外人高蔡月女向原告借款及被告為連帶保證人，並立有本票為憑之事
    實，業據原告提出本票及授信約定書為證，且為被告所自認，自堪認原告之主張
    為真實。被告雖以應先拍賣主債務人提供之抵押物再向其求償云云置辯，惟按連
    帶保證人，即屬民法第二百七十三條所稱之連帶債務人，而本票之共同發票人，
    依票據法第九十六條第一項之規定，亦對於執票人負連帶責任，是債權人自得對
    於債務人中之一人或數人或其全體，同時或先後請求全部或一部之給付，故本件
    原告基於連帶保證及票據之法律關係，請求被告即本件連帶保證人暨本票共同發
    票人給付主債務人高蔡月女所積欠之借款、利息及違約金，於法並無不合，被告
    之抗辯不足採至明。
三、從而原告依連帶保證契約及票據之法律關係，請求被告連帶給付給主文第一項所
    示之利息及違約金，為有理由，應予准許。
五、原告陳明願供擔保，請求宣告假執行，核無不合，茲酌定擔保金額，予以准許。
六、據上論結，本件原告之訴為有理由，依民事訴訟法第七十八條、第三百九十條第
    二項判決如主文。
中      華      民      國    九十      年      二      月    二十七    日
                                臺灣宜蘭地方法院民事庭
~B法      官  張軒豪
右正本證明與原本無異
如對本判決上訴須於收受送達後廿日內向本院提出上訴狀(應附繕本)
中      華      民      國    九十      年      三      月    十二      日
~B法院書記官  莊錫聰


司法院資訊處製作；財團法人民間司法改革基金會備份。
